【裁判字號】    99,撤緩,154
【裁判日期】    991029
【裁判案由】    撤銷緩刑
【裁判全文】
臺灣士林地方法院刑事裁定            99年度撤緩字第154 號
聲  請  人  臺灣士林地方法院檢察署檢察官
受  刑  人  乙○○
上列聲請人因受刑人詐欺案件（95年度簡字第733 號），聲請撤
銷緩刑之宣告（99年度執聲字第1127號），本院裁定如下：
    主  文
聲請駁回。
    理  由
一、聲請意旨略稱：受刑人乙○○因詐欺案件，經貴院於民國95
    年12月29日以95年度簡字第733 號（本署95年度偵緝字第86
    3 號）判處有期徒刑8 月，緩刑5 年，並應支付告訴人甲○
    ○新臺幣（下同）50萬元，於96年2 月13日確定在案。惟告
    訴人於99年9 月28日來函表示，受刑人至98年4 月份止，總
    共還了22萬元，且一再催討，一直藉故拖延，足認原宣告之
    緩刑難收其預期效果，因而聲請將上述緩刑之宣告予以撤銷
    云云。
二、按受緩刑之宣告而有違反第74條第2 項第1 款至第8 款所定
    負擔情節重大，足認原宣告之緩刑難收其預期效果，而有執
    行刑罰之必要者，得撤銷其宣告，刑法第75條之1 第1 項第
    4 款定有明文。惟依該條款之立法理由：（刑法）修正條文
    第74條第2 項增列法院於緩刑期間內，得命犯罪行為人於緩
    刑期內應遵守之事項（例如向被害人支付相當數額、向公庫
    支付一定之金額、接受精神、心理輔導、提供義務勞務或其
    他為預防再犯之事項），明定違反該條所定事項情節重大者
    ，得撤銷其緩刑宣告，以期週延。至於所謂「情節重大」，
    係指：受判決人顯有履行負擔之可能，而隱匿或處分其財產
    、故意不履行、無正當事由拒絕履行或顯有逃匿之虞等情事
    而言；本條採用裁量撤銷主義，賦與法院撤銷與否之權限，
    特於第1 項規定實質要件為「足認原宣告之緩刑難收其預期
    效果，而有執行刑罰之必要」，供作審認之標準。準此，受
    刑人縱有違反緩刑期內應遵守之事項，仍需違反「情節重大
    」，且足認原宣告之緩刑難收其預期效果，而有執行刑罰之
    必要者，始得撤銷其緩刑宣告。又緩刑之宣告應撤銷者，由
    受刑人所在地或其最後住所地之地方法院檢察官聲請該法院
    裁定之，刑事訴訟法第476 條亦有明定。
三、經查：
  (一)本件受刑人乙○○前因犯詐欺罪，經本院於95年12月29日以
    95年度簡字第733 號判處有期徒刑8 月，緩刑5 年，並應向
    告訴人支付財產上之損害賠償50萬元，於96年2 月13日確定
    ，嗣告訴人於99年9 月28日來函表示：受刑人至98年4 月份
    止，總共還了22萬元，且一再催討，一直藉故拖延等情，有
    該案刑事簡易判決、刑事呈報狀及臺灣士林地方法院檢察署
    檢察官撤銷緩刑聲請書各1 份附卷可稽，則受刑人確合於前
    引刑法第75條之1 第1 項第4 款：「違反第74條第2 項第1
    款至第8 款所定負擔」之要件。惟刑法緩刑制度係為促使惡
    性輕微之被告或偶發犯、初犯利於改過自新而設，刑法第75
    條之1 既已課予法院裁量之義務，則本件受刑人雖合於上開
    要件，然是否係違反所定負擔「情節重大」，已足認前案緩
    刑宣告難收其預期效果，而有執行刑罰之必要，仍須衡酌相
    關情況決定之。
  (二)觀之卷附告訴人提出之呈報狀所載內容，可知受刑人自96年
    3 月1 日起按月給付2 萬元，直至98年4 月，方開始未按期
    賠償，然總計已清償22萬元等情，故受刑人於緩刑期間之前
    1 、2 年內，實有依照原確定判決諭知緩刑期內應遵守事項
    支付，且金額達22萬元，已接近原判決賠償金額50萬元之半
    數，其顯然有心積極還款。至於98年4 月之後何以未如期給
    付賠償金乙節，訊據受刑人到庭陳稱：伊一開始每個月都有
    還，到98年4 月總共還了22萬元，那時每月收入1 萬8 千元
    ，不夠的就向別人借來還告訴人，那時候是做臨時工，後來
    98年5 月開始，伊已60幾歲，胃又不舒服，老闆不願僱用伊
    ，且坐骨神經痛了差不多8 個多月到10個月時間，伊去醫院
    開刀，開完刀後還是不會走等語在卷（參本院99年10月25日
    訊問筆錄），並提出臺北市立關渡醫院99年10月1 日診字第
    0990002902號一般診斷書1 紙附卷以佐上情，參諸該診斷書
    所示，受刑人經住院治療，依醫師診療結果，其係下身痲痺
    ，截癱，腰部椎間盤疾患，伴有脊髓病變，由上可見受刑人
    確因身體疾患而有不能履行之困難，諒非故意拒絕給付賠償
    金。再衡酌受刑人之家庭經濟狀況，訊之受刑人陳述：伊現
    在正在復健，大女兒現在大四，另1 個女兒還在讀國中，伊
    太太工作每月收入2 萬元，此外家中沒有其他收入，還要付
    房租每月1 萬4 仟元，伊想等大女兒大學畢業去上班時再還
    錢，期間如果有多的錢，也會多還給告訴人等語（同上日筆
    錄），堪信受刑人因為失業，目前家中僅有配偶之薪資維持
    1 家4 口生計，經濟狀況不佳，並非顯有履行負擔之可能，
    而故意隱匿或處分其財產，或故意不履行或拒絕履行。另依
    前案本院95年度簡字第733 號判決書中論以：「被告係因一
    時貪念，始罹刑典，事後業已坦承犯行，深具悔意，且確實
    有意填補告訴人因其犯行致生之損害，無奈因一時經濟窘困
    ，無法即時籌得款項，告訴人亦有意原諒被告」等語，因而
    宣告前案緩刑，足證受刑人係一時失慮致罹刑章，復已自白
    犯罪，經告訴人原諒，法院始給予緩刑之宣告，以勵自新；
    且受刑人迄今未再有犯罪情事，此有臺灣高等法院被告前案
    紀錄表1 紙附卷可稽，堪認受刑人已因徒刑之宣告受有心理
    壓力，知所警惕；且告訴人於本院調查時亦表示：「看被告
    接下來這段時間的誠意，如果他有誠意就讓他繼續緩刑……
    我對被告像兄弟一樣，我現在也是給他寬限」等語明確（同
    上日筆錄），可見至今告訴人仍願意給予受刑人還款機會，
    否則受刑人若因撤銷緩刑而入監執行8 月有期徒刑，將更不
    利於其繼續支付賠償金，是受刑人並非故意違反刑法第74條
    第2 項第1 款至第8 款所定負擔情節重大，亦難認前案緩刑
    宣告未收其預期效果，而有執行刑罰之必要。
四、綜上，聲請人依據刑事訴訟法第476 條、刑法第75條之1 第
    1 項第1 款聲請撤銷受刑人前案緩刑之宣告固非無據，惟經
    本院審酌前開各情，尚難認受刑人有違反第74條第2 項第1
    款至第8 款所定負擔情節重大之情事，亦無從認定原宣告之
    緩刑難收其預期效果，而有執行刑罰之必要，此外，卷存證
    據亦無其他可認受刑人前案緩刑宣告難收預期效果之積極事
    證可供審酌，本件聲請為無理由，應予駁回。
五、據上論斷，依刑事訴訟法第220 條，裁定如主文。
中    華    民    國    99    年    10    月    29    日
                  刑事第二庭法  官  黃潔茹
以上正本證明與原本無異。
如不服本裁定，應於送達後5 日內，向本院提出抗告狀。
                            書記官  夏珍珍
中    華    民    國    99    年    10    月    29    日

司法院資訊處製作；財團法人民間司法改革基金會備份。
